臺灣士林地方法院刑事判決　　　　　　　95年度訴字第506 號
公　訴　人　臺灣士林地方法院檢察署檢察官
被　　　告　乙○○
指定辯護人　本院公設辯護人甲○○
上列被告因違反槍砲彈藥刀械管制條例案件，經檢察官提起公訴
（95年度偵字第2107號），本院判決如下：
    主  文
乙○○未經許可，持有可發射子彈具有殺傷力之改造手槍，處有
期徒刑參年貳月，併科罰金新臺幣伍萬元，罰金如易服勞役，以
新臺幣參仟元折算壹日。
扣案之改造手槍壹枝（含彈匣壹個，槍枝管制編號：0000000000
號）沒收。
    事  實
一、乙○○於民國93年初某日（起訴書認係91年間，應予更正）
    ，在臺北縣三芝鄉○○○路某加油站附近，向真實年籍姓名
    不詳、綽號「明豐」之成年友人，以新臺幣3 萬元代價取得
    具有殺傷力之仿WALTHER 廠PPK/S 型半自動手槍製造之槍枝
    換裝土造金屬槍管而成之改造手槍1 枝（含彈匣1 個）、具
    有殺傷力之直徑8.47mm金屬彈頭之土造子彈1 顆後，未經許
    可而持有之，並將之藏放在臺北縣淡水鎮○○路72巷2 弄4
    之3 號頂樓加蓋住處。迨95年1 月13日下午4 時30分許，為
    警持本院核發之搜索票在上址查獲，於廚房及客廳櫃子內分
    別扣得前揭具有殺傷力之改造手槍1 枝（含彈匣1 個，槍枝
    管制編號：0000000000號）、子彈1 顆（業經實際鑑驗試射
    ），始查悉上情。
二、案經臺北市政府警察局北投分局報請臺灣士林地方法院檢察
    署檢察官偵查起訴。
    理  由
一、上揭事實，迭據被告乙○○於警詢、檢察官偵查及本院審理
    時自白不諱，另警方係在被告住處內查扣槍枝及子彈，經送
    鑑定結果，該扣案之改造手槍為仿WALTHER 廠PPK/S 型半自
    動手槍製造之槍枝換裝土造金屬槍管而成之改造手槍（含彈
    匣1 個，槍枝管制編號：0000000000號），經檢視，保險鈕
    斷裂，惟不影響槍枝之擊發功能，仍可擊發適用子彈，認具
    殺傷力，扣案之子彈1 顆係土造子彈，具直徑約8.47mm金屬
    彈頭，經實際試射，可擊發，亦認具殺傷力，此有內政部警
    政署刑事警察局95年3 月10日刑鑑字第0950015082號槍彈鑑
    定書1 份附卷可稽，上開扣案之槍枝經本院再送請鑑定，以
    動能測試法測試，裝填適用子彈實際試射，其發射彈丸單位
    面積動能為28焦耳/ 平方公分，依日本科學警察研究所之研
    究結果，彈丸單位面積動能達20焦耳/ 平方公分，則足以穿
    入人體皮肉層，此有內政部警政署刑事警察局96年4 月26日
    刑鑑字第0960043581號函在卷足憑，可徵被告之自白與事實
    相符。本件事證明確，被告犯行洵堪認定，應依法論科。
二、本件改造手槍、子彈，分別屬於槍砲彈藥刀械管制條例第4
    條第1 項第1 、2 款所稱之槍砲及彈藥。按未經許可持有、
    寄藏手槍，其持有、寄藏之繼續，為行為之繼續，亦即一經
    持有、寄藏手槍，罪即成立，但其完結須繼續至持有行為終
    了時為止，此有最高法院88年第8 次刑事庭會議可資參照。
    其間法律縱有變更，其行為既繼續實施至新法施行以後，即
    與犯罪後法律有變更之情形不同，不生新舊法比較適用問題
    （最高法院75年度臺上字第3370號判決意旨參照）。被告持
    有手槍、子彈之行為，乃行為繼續而非狀態之繼續，其持有
    行為自93年初某日起，繼續至94年1 月28日新法施行後，故
    不生行為後法律變更應為新舊法比較之問題，自應適用其行
    為終了時之現行槍砲彈藥刀械管制條例之規定論處。被告未
    經許可而持有，核其所為，係犯槍砲彈藥刀械管制條例第8
    條第4 項之未經許可，持有可發射子彈具有殺傷力之改造手
    槍罪及同條例第12條第4 項之未經許可，持有子彈罪。
三、新舊法之適用：
    按被告行為後，刑法於94年2 月2 日修正公布，95年7 月1
    日施行，而刑法施行法亦於95年6 月14日增訂第1 條之1 。
    修正後刑法第2 條第1 項規定：「行為後法律有變更者，適
    用行為時之法律。但行為後之法律有利於行為人者，適用最
    有利於行為人之法律。」，係規範行為後法律變更所生新舊
    法律比較適用之準據法，於新法施行後，應適用修正後刑法
    第2 條第1 項之規定，為「從舊從輕」之比較（此條項規定
    ，僅係新、舊法之比較適用之宣示性指導原則，並非實體刑
    罰法律，自不生行為後法律變更之比較適用問題）。且比較
    時應就罪刑有關之共犯、未遂犯、想像競合犯、牽連犯、連
    續犯、結合犯，以及累犯加重、自首減輕暨其他法定加減原
    因（如身分加減）與加減例等一切情形，綜其全部罪刑之結
    果而為比較（最高法院95年第8 次刑事庭會議決議參照）。
    又比較適用最有利於行為人之法律，應就罪刑有關之一切情
    形，比較其全部之結果，而為一體之適用，不應一部分適用
    新法，一部分適用舊法（最高法院29年上字第964 號判例意
    旨參照）。經查：
  (一)被告行為時之舊刑法第33條第5 款規定：「主刑之種類如左
    ：五、罰金：1 元以上。」，換算新臺幣後，為新臺幣3 元
    以上。惟被告行為後新刑法第33條第5 款係規定：「主刑之
    種類如下：五、罰金：新臺幣1 千元以上，以百元計算之。
    」，經比較修正前、後關於科處罰金刑之最低刑度規定，自
    應以被告行為時之舊刑法較有利於被告。
  (二)被告以一持有行為，同時持有具有殺傷力之改造手槍及子彈
    ，同時侵害數法益，屬一行為而觸犯數罪名之想像競合犯。
    被告行為後，新修正之刑法第55條規定：「一行為而觸犯數
    罪名者，從一重處斷，但不得科以較輕罪名所定最輕本刑以
    下之刑。」，此但書科刑之限制，為想像競合犯法理之明文
    化，非屬法律之變更，自應適用修正後之刑法第55條規定，
    從一重之槍砲彈藥刀械管制條例第8 條第4 項之未經許可，
    持有可發射子彈具有殺傷力之改造手槍罪處斷。
  (三)綜合上述各條文修正前、後之比較，揆諸前揭最高法院決議
    及修正後刑法第2 條第1 項規定之「從舊從輕」原則，被告
    所犯本案，以修正前刑法較有利於被告，應適用修正前刑法
    規定。
四、爰審酌被告之生活狀況正常、智識程度、素行、無視於法律
    之禁止，竟持有上開具有殺傷力之改造手槍及子彈，危害社
    會安寧秩序，及其持有槍枝、子彈之數量不多、時間非短、
    所幸未持以犯罪及犯後態度良好，顯知悔悟等一切情狀，量
    處如主文所示之刑。另被告行為時，刑法第42條第2 項前段
    規定：「易服勞役以1 元以上3 元以下折算1 日。」，又被
    告行為時之易服勞役折算標準，業據廢止前罰金罰鍰提高標
    準條例第2 條前段規定，就其原定數額提高為100 倍折算1
    日，則被告行為時之易服勞役折算標準，應以銀元300 元折
    算1 日，即新臺幣900 元折算1 日。惟新修正刑法第42條第
    3 項前段規定：「易服勞役以新臺幣1,000 、2,000 元或3,
    000 元折算1 日。」，比較修正前、後之易服勞役折算標準
    ，以修正後之規定較有利於被告，就此部分應依刑法第2 條
    第1 項但書規定，適用修正後之刑法第42條第3 項前段規定
    ，定其折算標準。又新修正刑法第57條關於科刑時應審酌之
    事項，其中修正後刑法第57條第7 款「犯罪行為人與被害人
    之關係」，係將修正前同條第8 款「犯人與被害人『平日』
    之關係」之「平日」一語刪除，擴大犯罪行為人與被害人在
    犯罪行為上之關係，亦屬科刑時應予考慮之標準，修正後同
    條第8 款並增列「犯罪行為人違反義務之程度」，此均屬法
    院就刑之裁量審認標準之明文化，非屬法律之變更（最高法
    院95年5 月23日第8 次刑庭會議決議亦同此意旨），自無新
    修正之刑法第2 條第1 項規定之適用，併此說明。
五、按從刑附屬於主刑，除法律有特別規定者外，依主刑所適用
    之法律（最高法院95年第8 次刑事庭會議決議參照）。扣案
    之可發射子彈具有殺傷力之改造手槍1 枝（含彈匣1 個，槍
    枝管制編號：0000000000號），屬違禁物，應一體適用修正
    後刑法第38條第1 項第1 款規定宣告沒收。另扣案具有殺傷
    力之子彈1 顆，雖亦屬違禁物，然業經鑑定時試射擊發，堪
    認已滅失，無從諭知沒收，併予說明。
據上論斷，應依刑事訴訟法第299 條第1 項前段，槍砲彈藥刀械
管制條例第8 條第4 項、第12條第4 項，刑法第2 條第1 項、第
11條前段、第55條、第42條第3 項前段、第38條第1 項第1 款，
判決如主文。
本案經檢察官張紜瑋到庭執行職務。
中　　華　　民　　國　　96　　年　　10　　月　　17　　日
                  刑事第五庭審判長法  官  李育仁
         　　                     法  官  許辰舟
         　　                     法  官  黃潔茹
以上正本證明與原本無異。
如不服本判決，應於判決送達後10日內，向本院提出上訴狀。
                                  書記官  柳瑞宗
中　　華　　民　　國　　96　　年　　10　　月　　17　　日
附錄本案論罪科刑法條全文：
(槍砲彈藥刀械管制條例第8條)
未經許可，製造、販賣或運輸鋼筆槍、瓦斯槍、麻醉槍、獵槍、
空氣槍或第4條第1項第1款所定其他可發射金屬或子彈具有殺傷
力之各式槍砲者，處無期徒刑或5年以上有期徒刑，併科新臺幣1
千萬元以下罰金。
未經許可，轉讓、出租或出借前項所列槍枝者，處5年以上有期
徒刑，併科新臺幣 1 千萬元以下罰金。
意圖供自己或他人犯罪之用，而犯前二項之罪者，處無期徒刑或
7 年以上有期徒刑，併科新臺幣 1 千萬元以下罰金。
未經許可，持有、寄藏或意圖販賣而陳列第1項所列槍枝者，處3
年以上10 年以下有期徒刑，併科新臺幣 700 萬元以下罰金。
第 1 項至第 3 項之未遂犯罰之。
(槍砲彈藥刀械管制條例第12條)
未經許可，製造、販賣或運輸子彈者，處1年以上7年以下有期徒
刑，併科新台幣 500 萬元以下罰金。
未經許可，轉讓、出租或出借子彈者，處6月以上5年以下有期徒
刑，併科新台幣 300 萬元以下罰金。
意圖供自己或他人犯罪之用，而犯前二項之罪者，處3年以上10
年以下有期徒刑，併科新台幣 700 萬元以下罰金。
未經許可，持有、寄藏或意圖販賣而陳列子彈者，處5年以下有
期徒刑，併科新台幣 300 萬元以下罰金。
第 1 項至第 3 項之未遂犯罰之。
